臺灣新竹地方法院刑事判決
                                111年度交易字第264號
聲  請  人  臺灣新竹地方檢察署檢察官               
被      告  彭天佑





上列被告因公共危險案件，經檢察官聲請簡易判決處刑（110年
度撤緩速偵字第50號），本院認不應以簡易判決處刑（110年度
竹北交簡字第325號），改依通常程序判決如下：
    主  文
本件公訴不受理。
    理  由
一、聲請簡易判決處刑意旨略以：被告彭天佑於民國109年11月2
    日21時許，在新竹縣竹北巿新寮街316巷353弄附近宿舍飲用
    啤酒24瓶後，仍於翌（3）日7時許，騎乘車牌號碼000-000
    號普通重型機車外出購買早餐，嗣於同日7時43分許（聲請
    簡易判決處刑書誤載為46分許），在新竹縣竹北巿新寮街31
    6巷353弄口，因未裝後照鏡為警攔查，發現彭天佑身上有明
    顯酒氣，於同日7時46分許（聲請簡易判決處刑書漏載補充
    ）測得其吐氣中所含酒精濃度達每公升0.40毫克而查獲。因
    認被告涉犯修正前刑法第185條之3第1項第1款之公共危險罪
    嫌等語。
二、按起訴之程序違背規定者，應諭知不受理之判決，並得不經
    言詞辯論為之，刑事訴訟法第303條第1款、第307條分別定
    有明文。次按「被告於緩起訴期間內，有左列情形之一者，
    檢察官得依職權或依告訴人之聲請撤銷原處分，繼續偵查或
    起訴：一、於期間內故意更犯有期徒刑以上刑之罪，經檢察
    官提起公訴者。二、緩起訴前，因故意犯他罪，而在緩起訴
    期間內受有期徒刑以上刑之宣告者。三、違背第253條之2第
    1項各款之應遵守或履行事項者。」，刑事訴訟法第253條之
    3第1項定有明文。而撤銷緩起訴之處分，只須對外表示即屬
    有效，此所謂「對外表示」，僅須檢察官於緩起訴期間屆滿
    前，就其撤銷緩起訴處分之內部意思決定明確表達於外部，
    即足當之，送達撤銷緩起訴處分書正本，僅屬其方法之一，
    如將撤銷緩起訴處分書意旨公告於檢察機關牌示處，或依其
    他適當方法以為公告揭示者，均屬之；是倘若公告在先，送
    達在後，即應以公告時為生效時（最高法院102年度台非字
    第332號判決、司法院院字第2550號解釋意旨參照），固無
    疑義。然而，徵諸刑事訴訟法第253條之3第1項、第255條第
    1項、第2項、第256條之1第1項規定之立法意旨，乃慮及撤
    銷緩起訴之處分，本質上係屬檢察官之處分行為，且攸關被
    告之權益，故應使被告知悉此等不利益之處分理由，並應賦
    予被告就檢察官撤銷緩起訴處分有聲明不服之救濟機會。是
    檢察官撤銷緩起訴處分，應制作處分書敘述其處分之理由，
    並將正本送達於被告，被告接受撤銷緩起訴處分書後，得於
    7日內以書狀敘述不服理由，經原檢察官向直接上級法院檢
    察署檢察長或檢察總長聲請再議，以資救濟；而檢察官須俟
    原撤銷緩起訴之處分已經生效並確定後，始得繼續偵查或起
    訴。準此，檢察官在撤銷原緩起訴之處分尚未確定前，自不
    得對同一事實再行起訴。質言之，若撤銷緩起訴之處分書未
    經合法送達於被告，其再議期間即無從起算，該撤銷緩起訴
    之處分自難認已經確定，是如檢察官在撤銷緩起訴處分尚未
    確定前，就同一案件之犯罪事實提起公訴（或聲請簡易判決
    處刑），其起訴之程序自係違背規定，應依刑事訴訟法第30
    3條第1款規定，諭知不受理之判決，始為適法（最高法院10
    2年度台非字第150號判決意旨參照）。是以，聲請再議之期
    間，自收受處分書正本之翌日起算，若未為合法之送達，自
    無從起算再議之期間，撤銷緩起訴處分即尚未生效。且檢察
    官縱將處分結果先行公告，仍非法定送達方法，亦不能作為
    聲請再議期間起算之依據，其法律效果自無從與送達同視。
　　復按民法第20條第1項規範意旨，所謂「住所」須係主觀上
    有久住之意思，以及客觀上有住於一定地域之事實，始足當
    之，顯見「住所」並非以登記為要件。又戶籍法為戶籍登記
    之行政管理規定，戶籍地址乃係依戶籍法所為登記之事項，
    戶籍地址並非為認定住所之唯一標準，此經最高法院民事庭
    著有93年度台抗字第393號、97年度台抗字第118號裁定要旨
    可資參照。是以，戶籍登記之處所固得資為推定住所之依據
    ，惟倘有客觀之事證，足認當事人並無久居於該原登記戶籍
    地址之意思或事實，或雖曾住於該原登記戶籍地址後，已久
    無居住該原登記戶籍地址，並已變更意思以其他地域為住所
    者，即不得僅憑原戶籍登記之資料，而一律解為該址係其住
    所。再刑事訴訟法第62條準用民事訴訟法第138條規定為寄
    存送達，限於不能依民事訴訟法第136條、第137條規定為送
    達者，始得為之。若送達之處所，並非應受送達人之住、居
    所，或雖原為應受送達人之住、居所，而實際上已變更者，
    該原住、居所已非應為送達之處所，自不得於該送達之處所
    為寄存送達（最高法院102年度台抗字第438號裁判要旨參照
    ）。
三、經查：
（一）被告前因本件公共危險案件，經臺灣新竹地方檢察署檢察
      官於109年11月5日以109年度速偵字第1619號為緩起訴處
      分，並命被告應於緩起訴處分確定日起6個月內，向公庫
      支付新臺幣（下同）5萬元，並應於緩起訴處分確定日起8
      個月內，參加臺灣新竹地方檢察署指定之生命教育課程1
      次，嗣依職權送請再議，經臺灣高等檢察署檢察長於109
      年11月24日以109年度上職議字第11400號為駁回處分而確
      定，緩起訴期間自109年11月24日至110年11月23日，惟被
      告未於緩起訴所定之履行期間內向公庫支付5萬元，該署
      檢察官乃於110年7月9日以110年度撤緩字第148號撤銷緩
      起訴處分，並於110年9月7日以110年度撤緩速偵字第50號
      聲請簡易判決處刑等情，有上開緩起訴處分書、撤銷緩起
      訴處分書、聲請簡易判決處刑書及臺灣高等法院被告前案
      紀錄表在卷可稽。　　　
（二）上開撤銷緩起訴處分書係按被告於109年11月3日警詢、偵
      訊時所陳之居所「苗栗縣○○市○○路000號」寄送，於110年
      8月2日因未獲會晤本人，亦無受領文書之同居人或受僱人
      ，而寄存於苗栗縣警察局苗栗分局文山派出所等情，此有
      送達證書1紙附卷可憑（見110年度撤緩字第148號卷第5頁
      ）。然上述送達時間已與被告陳報居所時相距9個月，本
      難認定被告於送達之110年8月2日仍居住於該址，又被告
      之戶籍於送達前之110年4月7日遷入苗栗市戶政事務所，
      有個人戶籍資料（完整姓名）查詢結果在卷可稽（見本院
      竹北交簡字卷第9頁）。是以，依卷內現存之證據無從認
      為被告於上述送達時間仍居住於上開被告陳報之居所，且
      被告當時設籍於戶政事務所，亦無在監、在押之紀錄，其
      實際之居所及所在地皆有不明，檢察官未依職權查明被告
      有無其他可受送達之住居所，或斟酌是否應依刑事訴訟法
      第59條第1款規定，循公示送達方式為之，逕以該撤銷緩
      起訴處分書已合法送達，未據被告聲請再議，認其撤銷緩
      起訴處分業已確定，而就同一案件繼續偵查、起訴，自非
      適法。
（三）從而，本件撤銷緩起訴處分書未經合法送達於被告，被告
      對該撤銷緩起訴處分之再議期間即無從起算，亦無法對該
      撤銷緩起訴處分聲請再議，該撤銷緩起訴處分上不發生確
      定之效力，原緩起訴處分效力仍然存在，檢察官自不得就
      同一案件再行起訴或聲請簡易判決處刑。檢察官於前開撤
      銷緩起訴處分未確定前，逕向本院聲請簡易判決處刑，即
      與法定起訴程序不合，其起訴程序違背規定，揆諸前開說
      明，爰不經言詞辯論，逕為不受理之判決。
據上論斷，應依刑事訴訟法第452條、第303條第1款、第307條，
判決如主文。
本案經檢察官沈郁智聲請簡易判決處刑。
中    華    民    國   111    年    4     月     29   日
                    刑事第八庭    法  官  林哲瑜
以上正本證明與原本無異。　　　　　　　　　　
如不服本判決應於收受判決後20日內向本院提出上訴書狀，並應
敘述具體理由。其未敘述上訴理由者，應於上訴期間屆滿後20日
內向本院補提理由書（均須按他造當事人之人數附繕本）「切勿
逕送上級法院」。
中　　華　　民　　國　　111 　年　　5 　　月　　4 　　日
                                  書記官  胡家寧